【裁判字號】    97,訴,149
【裁判日期】    970331
【裁判案由】    偽造文書等
【裁判全文】
臺灣嘉義地方法院刑事判決        九十七年度訴字第一四九號
公  訴  人  臺灣嘉義地方法院檢察署檢察官
被      告  丙○○
                    號
                    巷二十三之.
                    一
上列被告因偽造文書等案件，經檢察官提起公訴（九十七年度撤
緩偵字第四號），因被告於本院準備程序中就被訴事實為有罪之
陳述，經本院合議庭裁定由受命法官獨任以簡式審判程序審理判
決如下：
    主  文
丙○○犯侵占遺失物罪，處罰金新臺幣壹萬元，如易服勞役，以
新臺幣壹仟元折算壹日，減為罰金新臺幣伍仟元，如易服勞役，
以新臺幣壹仟元折算壹日；又犯行使偽造私文書罪，處有期徒刑
陸月，如易科罰金，以新臺幣壹仟元折算壹日，減為有期徒刑參
月，如易科罰金，以新臺幣壹仟元折算壹日，簽帳單上偽造之「
乙○○」署名共六枚，均沒收。緩刑貳年，並應於本判決確定之
日起陸個月內向公庫支付新臺幣拾萬元，簽帳單上偽造之「乙○○」署名共六枚，均沒收。
    事  實
一、丙○○因積欠他人債款，於民國九十六年四月中旬某日，在
    嘉義縣警察局民雄分局民興派出所內之停車場內拾得乙○○
    所遺失，卡號為0000－0000－0000－0000
    號之玉山銀行信用卡一張後，竟基於意圖為自己不法所有之
    犯意，將之侵占入己。其後，復另行起意，基於行使偽造私
    文書及詐欺取財之犯意，接續於九十五年四月十八日中午一
    時十七分，及十九日晚上六時三十八分許，至嘉義市○區○○里○○路五一七號「七寶銀樓」內，持前開拾獲之信用卡
    ，分別刷卡消費購買金項鍊各一條（共計二條），並於每筆
    一式三份之簽帳單上分別偽簽「乙○○」之署名共六枚，表
    示已收受七寶銀樓所交付之消費標的物，而偽造私文書後，
    持以交付予七寶銀樓之負責人甲○○以行使，使甲○○誤認
    丙○○為該信用卡之合法使用人，而交付金項鍊各一條，足
    以生損害於乙○○之財產及玉山銀行、七寶銀樓對帳款支付
    、管理之正確性。嗣乙○○接獲帳單並報警處理後，始為警
    循線查獲。
二、案經嘉義縣警察局民雄分局報告臺灣嘉義地方法院檢察署檢
    察官偵查起訴。
    理  由
一、本件係經被告丙○○於本院準備程序中就被訴事實為有罪之
    陳述，經本院合議庭裁定由受命法官獨任以簡式審判程序加
    以審理，則依據刑事訴訟法第二百七十三條之二、同法第一
    百五十九條第二項之規定，不適用傳聞法則有關限制證據能
    力之相關規定，合先敘明。
二、上開犯罪事實，業據被告於警詢、偵查及本院審理中均坦承
    不諱，核與證人乙○○及甲○○指述情節相符，此外，並有
    簽帳單影本二紙、玉山商業銀行九十六年五月二十三日玉山
    銀行玉山卡（風）字第○七○五一七○五號函、七寶銀樓監
    視錄影畫面、玉山銀行切結書、本院九十七年三月二十七日
    公務電話紀錄各一份在卷可憑，堪認被告上開任意性自白與
    事實相符，應可採信。本件事證明確，被告犯行洵堪認定。
三、按在特約商店信用卡簽帳單上偽簽他人署押，係表示他人有
    在該特約商店消費簽帳單上所示事項及金額之事實，而特約
    商店可據以向特約銀行請款，銀行再轉向該他人請款之意，
    是該偽造他人署押於信用卡簽帳單之行為，自足以生損害於
    他人，亦應成立偽造私文書罪，最高法院九十一年度臺上字
    第二五五○號判決意旨可資參照。核被告所為，係犯刑法第
    三百三十七條之侵占遺失物罪，其先後二次偽造「乙○○」
    之簽名，進而偽造簽帳單之私文書後，復持以行使，而以刷
    卡消費方式詐得金項鍊共計二條，則係犯刑法第二百十六條
    、第二百十條之行使偽造私文書罪、第三百三十九條第一項
    之詐欺取財罪；被告偽造署押之行為係偽造私文書之階段行
    為，又其偽造私文書之低度行為，應為行使之高度行為所吸
    收，均不另論罪。又被告以一行使偽造簽帳單之行為，同時
    觸犯行使偽造私文書及詐欺取財二罪，為想像競合犯，應依
    刑法第五十五條規定，從一重以行使偽造私文書罪處斷。又
    其上開二次行使偽造私文書行為，係於密接之時地實行，且
    侵害同一之法益，各行為之獨立性極為薄弱，依一般社會健
    全觀念，在時間差距上，難以強行分開，在刑法評價上，應
    視為數個舉動之接續施行，為包括之一行為，屬接續犯，為
    包括之一罪，起訴書認應論以數罪併罰，尚有誤會。再其所
    犯侵占遺失物罪及行使偽造私文書罪間，犯意各別，罪名有
    異，應予分論併罰。爰審酌被告犯後坦承犯行之態度、業與
    被害人乙○○達成和解及其犯罪之動機、目的、手段、智識
    程度等一切情狀，分別量處如主文所示之刑，併諭知易服勞
    役及易科罰金之折算標準。
四、又按犯罪在九十六年四月二十四日以前者，除本條例另有規
    定外，依下列規定減刑：一、死刑減為無期徒刑。二、無期
    徒刑減為有期徒刑二十年。三、有期徒刑、拘役或罰金，減
    其刑期或金額二分之一。中華民國九十六年罪犯減刑條例第
    二條第一項定有明文。而被告犯行之犯罪時間均在九十六年
    四月二十四日以前，復無該條例所規定不得減刑之例外情形
    ，自合於上開條例第二條第一項第三款之規定，均應依法減
    其宣告刑二分之一，並就減刑後之刑諭知易服勞役及易科罰
    金之折算標準。
五、查被告並無任何前科紀錄，未曾因故意犯罪受有期徒刑以上
    刑之宣告，此有臺灣高等法院被告前案紀錄表一份存卷可考
    ，其因一時失慮，偶罹刑典，且犯後坦承犯行，已知悔改，
    經此偵查、審判之教訓，自當知所警惕，信無再犯之虞，本
    院認所宣告之刑以暫不執行為適當，依刑法第七十四條第一
    項第一款規定併予宣告緩刑二年，又斟酌其之犯罪情節，依
    刑法第七十四條第二項第四款之規定，命被告應於本判決確
    定之日起六個月內向公庫支付新臺幣十萬元，以懲不法，並
    勵自新。
六、另上開一式三份之簽帳單上分別偽造之「乙○○」署名共六
    枚，均應依刑法第二百十九條規定，宣告沒收之。
七、據上論斷，應依刑事訴訟法第二百七十三條之一第一項、第
    二百九十九條第一項前段，刑法第五十五條、第三百三十七
    條、第二百十條、第二百十六條、第三百三十九條第一項、
    第四十一條第一項前段、第四十二條第三項前段、第七十四
    條第一項第一款、第二項第四款、第二百十九條，刑法施行
    法第一條之一第一項、第二項前段，中華民國九十六年罪犯
    減刑條例第二條第一項第三款、第七條、第九條，判決如主
    文。
本案經檢察官徐鈺婷到庭執行職務。
中    華    民    國  九十七  年    三    月  三十一  日
                  刑事第四庭    法  官  吳育霖
上列正本證明與原本無異。
如不服本判決，應於判決送達後十日內向本院提出上訴狀，上訴
書狀依法應敘述具體理由，如未敘述具體理由者，應於上訴期間
屆滿後二十日內補提理由書於本院（均應附繕本）。告訴人或被
害人如對於本判決不服者，應具備理由請求檢察官上訴，其上訴
期間之計算係以檢察官收受判決正本之日期為準。
中    華    民    國  九十七  年    三    月  三十一  日
                                書記官  林美芳
附錄論罪科刑法條：
刑法第二百十條（偽造變造公文書罪）
偽造、變造公文書，足以生損害於公眾或他人者，處一年以上七
年以下有期徒刑。
第二百十六條（行使偽造變造或登載不實之文書罪）
行使第二百十條至第二百十五條之文書者，依偽造、變造文書或
登載不實事項或使登載不實事項之規定處斷。
第三百三十七條（侵占遺失物罪）
意圖為自己或第三人不法之所有，而侵占遺失物、漂流物或其他
離本人所持有之物者，處五百元以下罰金。
第三百三十九條（普通詐欺罪）
意圖為自己或第三人不法之所有，以詐術使人將本人或第三人之
物交付者，處五年以下有期徒刑、拘役或科或併科一千元以下罰
金。
以前項方法得財產上不法之利益或使第三人得之者，亦同。
前二項之未遂犯罰之。


司法院資訊處製作；財團法人民間司法改革基金會備份。
